【裁判字號】    99,台上,7762
【裁判日期】    991216
【裁判案由】    偽證
【裁判全文】
最高法院刑事判決            九十九年度台上字第七七六二號
上  訴  人  台灣高等法院台中分院檢察署檢察官
被      告  張銘謙
上  訴  人  張豪展
（被  告）          
選任辯護人  張仕賢律師
上列上訴人等因被告等偽證案件，不服台灣高等法院台中分院中
華民國九十八年七月二十一日第二審判決（九十八年度上訴字第
九七八號，起訴案號：台灣台中地方法院檢察署九十六年度偵字
第二六八六二號），提起上訴，本院判決如下：
    主  文
上訴駁回。
    理  由
一、檢察官上訴部分
按刑事訴訟法第三百八十二條第一項所謂上訴書狀應敘述上訴之
理由，係指上訴書狀本身應敘述上訴理由而言，非可引用或檢附
其他文書替代，以為上訴之理由，否則，即難認其上訴已合於法
律上之程式。本件檢察官所提上訴書，除節略少數文字外，悉引
用告訴人自遊實股份有限公司（下稱自遊實公司）之「刑事請求
上訴狀」所載內容，實際上難認係本於檢察官為當事人之立場及
職責，指摘原判決如何之違背法令。揆之首開說明，其上訴程式
自屬不合，應予駁回。
二、上訴人（被告）張豪展上訴部分
按刑事訴訟法第三百七十七條規定，上訴於第三審法院，非以判
決違背法令為理由，不得為之。是提起第三審上訴，應以原判決
違背法令為理由，係屬法定要件。如果上訴理由書狀並未依據卷
內訴訟資料，具體指摘原判決不適用何種法則或如何適用不當，
或所指摘原判決違法情事，顯與法律規定得為第三審上訴理由之
違法情形，不相適合時，均應認其上訴為違背法律上之程式，予
以駁回。張豪展上訴意旨略稱：(一)、證人即承辦系爭民事訴訟事
件之律師張慶達在第一審審理中，已供稱：該民事糾紛未起訴前
之存證信函，係陳麗雪所提供；陳麗雪亦在該審供明：此存證信
函係徐文開律師（按係張豪展任職之鑫成座墊股份有限公司〈下
稱鑫成公司〉法律顧問，陳麗雪為其事務所職員，徐律師退休後
，陳麗雪自行將此糾葛事宜介紹給張慶達律師辦理）之趙姓法務
人員所撰寫；鑫成公司會計人員賴惠津在同審同謂：該存證信函
非伊提供給張慶達，而是陳麗雪代為刻印、製作、寄發給對造即
自遊實公司各等語，足見該存證信函之出現，係先由鑫成公司實
際負責人張銘謙和陳麗雪洽談，陳麗雪乃轉請趙姓之人撰擬，嗣
並寄發，要與張慶達無關。然則原判決卻認定為：「由張銘謙指
示鑫成公司會計賴惠津委由張慶達律師事務所之助理……擬具郵
局存證信函」，顯與卷內證據資料不符，且非實情，已有證據上
理由矛盾之違誤。(二)、張豪展雖在鑫成公司曾經擔任業務人員，
但係在民國九十五年九月之前，當時鑫成公司與自遊實公司間交
易順利，無何爭執，此後則轉任開發人員，並未參與上揭寄發存
證信函之事，相關之民事假扣押聲請、強制執行及起訴等事宜，
亦皆由張銘謙委託陳麗雪、轉請張慶達處理，賴惠津提供資料，
咸非關張豪展。此民事訴訟既由具有法律專業能力之張慶達代理
，鑫成公司且有自遊實公司訂購而製成之六五八箱座墊，存庫等
待出貨，律師之訴狀尚聲請民事庭法官到倉庫履勘點貨，張豪展
於此情況下，在該鑫成公司訴請自遊實公司依約給付報酬之民事
訴訟中，出庭作證供稱：鑫成公司已依自遊實公司之採購單製成
產品，存放倉庫，自遊實公司接獲通知，卻以無倉儲為由，遲遲
拒絕收貨等語，實「不無可能」係受律師不當之訴訟策略所影響
，縱有將「備料」完成，誤稱為「製作」完成，且所稱「存倉」
，亦不以台灣者為限，應可包含鑫成公司之越南工廠倉庫，實乏
虛偽陳述之主觀犯意，況依張慶達和賴惠津之本件第一審中供證
內容以觀，張豪展在該民事訴訟作證前，「似乎」未積極參與其
事之討論，且所欲證明者，「似乎」祇是「有無通知」自遊實公
司取貨之事，而非鑫成公司「是否全部製作完成」之情。詎原判
決就張豪展究竟於何時萌生偽證犯意？如何係「明知不實事實」
而虛偽陳述之內容？均未明白認定、記載，當非適法，且就上揭
張豪展之辯解與質疑暨各證人所為有利之證言，不加斟酌，復不
說明其理由，顯有判決不備理由之違失。(三)、鑫成公司與自遊實
公司之民事爭訟，最後固因訴訟上調解成立而終結，然若非如此
，法官勢必履勘倉庫清點貨物數量，則張豪展之虛偽陳述，即無
法影響判決之結果。從而，上揭證言即難認為於「案情有重要關
係之事項」，原審竟為不同認定，其法則適用「似乎有所誤會」
云云。惟查：證據之取捨、證明力之判斷與事實之認定，俱屬事
實審法院自由裁量判斷之職權，此項職權之行使，倘不違背客觀
存在之經驗法則或論理法則，即無違法可言，觀諸刑事訴訟法第
一百五十五條第一項規定甚明。原判決關於張豪展部分，主要係
依憑張豪展坦承確在本件相關之民事訴訟事件中，出庭具結供證
：伊任職鑫成公司為業務員，工作內容含接受客戶訂單及產製成
品後通知客戶如期受領，系爭交易之買方自遊實公司下訂單後，
鑫成公司已依單製成貨物，伊打電話通知自遊實公司取貨，竟遭
以倉儲無空位為由拒領，故全部貨物成品尚在鑫成公司倉庫內等
語之部分自白；證人即自遊實公司人員洪登麟證稱：該民事糾紛
成立訴訟上調解後，雙方會同至鑫成公司之倉庫盤點，卻發現祇
有「915系列成品六百五十八箱」（按倘依訂單製作，應有915系
列成品二千一百五十六箱、941 系列成品六百九十箱）；張慶達
在偵查中供明：伊代理上揭民事訴訟事件，聲請傳喚張豪展作證
之目的，在於「要證明貨品瑕疵及貨品有無（產製完成）囤積在
倉庫之事，因為對方有答辯質疑貨品完成之事」，訴訟前，「我
就到他們（鑫成）公司跟賴小姐及張銘謙商談，他們也有找張豪
展進來商談」各等語之證言；系爭相關之民事訴訟事件全卷；勘
驗發現張豪展確有如上供證內容之第一審勘驗筆錄；衡諸該民事
爭訟，鑫成公司係以自遊實公司下單採購，鑫成公司依單產製完
成，自遊實公司卻違約拒收，致貨物囤積於鑫成公司倉庫，爰訴
請自遊實公司給付報酬、賠償損害，可見鑫成公司提起民事訴訟
之時，即主張貨物均已依約如期產製完成，存放倉庫待領；張豪
展既為鑫成公司實際負責人張銘謙之子，又任職該公司為業務，
當知系爭交易經過詳情，況在偵查中直承該民事爭訟之提起，係
由伊父子二人決定，而在民事訴訟中所為之虛偽證述內容至為明
確，無懷疑或不確定語氣，尤以請求給付之金額高達新台幣二百
七十一萬餘元，不可謂少，該貨品是否已經完工製成、囤積，攸
關官司之勝敗，即屬案情中至為重要關係之事項，絕無誤認可能
等情況證據資料，乃認定張豪展確有如原判決事實欄所載之犯行
，因而撤銷第一審關於此部分之不當無罪判決，改判論處張豪展
以犯偽證罪刑（處有期徒刑三月）。對於張豪展矢口否認犯罪，
所為如其第三審上訴意旨之辯解，如何係飾卸之詞，不足採信，
亦據卷內訴訟資料詳加指駁、說明。上訴意旨或置原判決已明白
論斷之事項於不顧，就屬原審採證認事職權之適法行使，任憑己
意妄指為違法，且猶執陳詞，為單純之事實爭辯，或就與偽證犯
罪構成要件無直接關係之事項（存證信函由來一節），予以爭議
，不能認為適法之第三審上訴理由。依上說明，應認其上訴為違
背法律上之程式，予以駁回。
據上論結，應依刑事訴訟法第三百九十五條前段，判決如主文。
中    華    民    國  九十九  年   十二   月   十六   日
                      最高法院刑事第九庭
                          審判長法官  花  滿  堂  
                                法官  黃  正  興  
                                法官  洪  昌  宏  
                                法官  王  聰  明  
                                法官  陳  東  誥  
本件正本證明與原本無異
                                      書  記  官  
中    華    民    國  九十九  年   十二   月   二十   日
                                                      Ｅ

司法院資訊處製作；財團法人民間司法改革基金會備份。
